臺灣臺中地方法院民事判決
110年度重訴字第183號
原      告  許智成即鴻圖書局

訴訟代理人  余政勳律師              
被      告  陳威利  
訴訟代理人  陳鴻林  
上列當事人間損害賠償事件，本院於民國111年1月3日言詞辯論
終結，判決如下：
    主  文
原告之訴及假執行之聲請均駁回。     
訴訟費用由原告負擔。
　　事實及理由
一、原告主張：
㈠、原告於民國106年8月1日向被告承租臺中市○○區○○○街00號及
    同址65號房屋（下分別稱63號房屋、65號房屋，合稱系爭房
    屋）供經營書局之用，租賃期間自106年8月1日至111年8月1
    日止，63號房屋及65號房屋每月租金均為新臺幣（下同）19
    ,000元，並簽訂有房屋租賃契約（下稱系爭租約）。詎63號
    房屋突於108年3月15日12、13時許失火（下稱系爭火災事故
    ），造成原告存放於系爭房屋內之商品、書籍及設備等全數
    遭焚毀，而依臺中市政府消防局（下僅稱消防局）提供火災
    調查資料內容記載，起火原因為「無法排除電器因素（室內
    配線）引燃火災之可能性」，然原告僅承租系爭房屋經營書
    店使用，從未對屋內配線進行變更或裝修，系爭房屋配設之
    電線，於原告承租時即已存在，為被告所配置提供，致生系
    爭火災事故之起火電線為系爭房屋內原始配設之電線。
㈡、被告為系爭房屋之出租人，自應定期檢測、維修及保養系爭
    房屋內之室內配線，注意其內之電力線路設備，以避免該等
    設備短路或過於老舊不堪負荷造成電線走火，被告對此並無
    不能注意之情事，能注意而疏未注意為安全之防範，致生系
    爭火災事故，使原告受有嚴重之損害，依最高法院90年度台
    上字第1682號民事判決意旨，被告自應負不作為侵權損害賠
    償責任，且系爭火災事故之發生係可歸責被告於租賃關係存
    續中，未定期保養檢查系爭房屋內之電力線路，使系爭房屋
    保持合於約定使用、收益之狀態，被告亦違反民法第423條
    所定之交付保持義務。爰依民法第423條、第184條第1項前
    段、第213條第3項、第216條規定，請求被告賠償原告因系
    爭火災事故所受之財產損害（包括設備財產新臺幣《下同》1,
    635,300元，詳細項目見本院卷第43、45頁附表一、書籍650
    萬元）及原告因系爭火災事故無法繼續營業之營業損失（即
    自108年5月至111年7月，共39個月，每月以收入10萬元計算
    ，合計390萬元）合計12,035,300元（見本院卷第41頁附表
    ）。
㈢、並聲明：⒈被告應給付原告12,035,300元，及自起訴狀繕本送
    達翌日起至清償日止，按年息5%計算之利息。⒉願供擔保，
    請准宣告假執行。
二、被告則以：
㈠、原告承租系爭房屋後，並未對電源配線有過任何異議，至多
    就系爭房屋恐有漏水情事曾向被告反映，但此情並非導致系
    爭火災事故發生之原因，是原告原對於系爭房屋電源配線無
    任何爭執，且系爭租約已載明「房屋以現況交屋」，原告主
    張被告於租賃關係存續期間未履行保存義務等語，自不可採
    。再者，原告雖稱其承租後，未曾對屋內任何配線進行變更
    或裝修等語，然參以臺灣臺中地方檢察署108年度偵字第215
    00號不起訴處分書（下稱公共危險案件）所載「許智成於消
    防局談話筆錄中陳稱：系爭房屋前面2/3是木質三夾板裝潢
    天花板，前側內部電源配線是屋主所留下的，後側1/3是輕
    鋼架石棉板裝潢天花板是依請水電工裝設，後側內部電源配
    線也是由水電工裝設」等語，可證原告上開陳述，無非推諉
    之詞。甚且，依系爭租約第11條約定，及民法第432條第1項
    規定，原告本有以善良管理人注意使用系爭房屋之義務，其
    擅自於系爭房屋屋頂加裝噴水系統，並自行裝設後側內部電
    源配線，是系爭火災事故與原告行為是否相關，顯有疑義。
㈡、再依前揭不起訴處分書所載「系爭房屋自被告許智成承租起
    迄發生火災止，被告許智成確有僱請水電人員進行水電裝修
    ，並增設配線、燈具等物，整體電路分布及電壓負荷，與被
    告陳威利、陳鴻林交屋之情形已有變動」等語，被告出租系
    爭房屋時，已於系爭租約註記現況交屋，原告於承租期間自
    行增設配線，變動電路分布、電壓負荷之行為，恐為造成本
    件火災之原因，被告既未參與系爭房屋上開變動，自難認被
    告有何導致火災發生之行為，更難謂被告之行為與系爭火災
    事故發生之間存有因果關係，原告請求被告負擔損害賠償責
    任，與法律規定不合。
㈢、聲明：⒈原告之訴駁回。⒉如受不利判決，願供擔保請准宣告
    免為假執行。
三、兩造不爭執事項（見本院卷第194-195頁，並由本院依卷內
    資料作文字修正）：
㈠、原告於106年8月1日向被告承租系爭房屋，租期自106年8月1
    日至111年8月1日止，承租範圍如108年度偵字第21500號偵
    查卷（下稱偵查卷）第75頁現場圖虛線範圍（包括販賣區一
    、二、三）所示，租賃契約內容如偵查卷第121至127頁、第
    129至135頁所載。
㈡、系爭房屋於108年3月15日發生火警，火災原因如消防局火災
    原因調查鑑定書（見偵查卷第23-41頁）。
㈢、系爭房屋承租後供原告作為鴻圖書局之營業場所，房屋內部
    狀況如偵查卷第223至229頁，原告有委請水電師傅裝設LED
    電燈及所需之電源線安裝。
㈣、偵查卷內證據資料之證據能力，兩造均無意見。
四、本院之判斷：
㈠、按因故意或過失，不法侵害他人之權利者，負損害賠償責任
    ，民法第184條第1項前段定有明文。次按當事人主張有利於
    己之事實者，就其事實有舉證之責任，民事訴訟法第277條
    前段定有明文。且請求履行債務之訴，除被告自認原告所主
    張債權發生原因之事實外，應先由原告就其主張此項事實，
    負舉證之責任，必須證明其為真實後，被告於其抗辯事實，
    始應負證明之責任，此為舉證責任分擔之原則（最高法院43
    年台上字第377 號民事判決意旨參照）。準此，本件原告主
    張系爭火災事故係因被告之過失行為所致乙節，既為被告所
    否認，原告自應就其主張之事實，負舉證之責。
㈡、經查，原告就其主張固提出系爭租約、系爭火災事故照片及
    消防局提供火災調查資料內容為佐，惟查：
　⒈系爭火災事故發生之原因，經消防局火災調查人員蒐證採樣
    系爭房屋販賣區（三）東側中間區域（儲藏室北側走道）附
    近疑似短路熔斷燒損之室內電源配線（絞線），送內政部消
    防署鑑析鑑定結果，熔痕巨觀及微觀特徵與導線短路所造成
    之通線痕相同，該局並綜合現場燃燒後狀況、火流延燒路徑
    、燒損程度事實及關係人談話筆錄供述分析，認係65號房屋
    為起火戶，販賣區（三）東側中間區域（儲藏室北側走道）
    附近為起火處，研判起火原因以室內配線電器因素造成火警
    之可能性較大。此有消防局火災原因調查鑑定書及火災現場
    勘查紀錄及原因研判、火災出動觀察記錄、談話紀錄、火災
    證物鑑定報告、火災現場平面圖及物品配置圖、火災現場照
    片資料等件可稽（見偵查卷第23-41頁）。又依政府消防局
    第三救災救護大隊（下稱消防局救護大隊）隊員王霖於公共
    危險案件偵查時證稱：此次失火原因是電線短路所造成，但
    什麼原因造成短路有很多可能性，至於火災發生前的電線使
    用狀況或者有什麼鼠蟲或外力震動造成摩擦後，導致電線被
    覆層（即外皮）有劣化或破損的情形等語（見偵查卷第208-
    209頁），可見系爭火災事故雖係因電線短路造成，但造成
    電線短路原因極多，有可能因電線材質、使用方式、蟲鼠嚙
    咬或環境等造成，是系爭房屋發生電線短路之原因尚非明確
    。
　⒉又被告於公共危險案件偵查時稱：當初出租給原告時，室內
    裝潢，還有水電配線都是由原告一手包辦等語（見偵查卷第
    150頁）；證人陳鴻林（即被告之訴訟代理人）亦證稱：土
    地登記給被告，上面的鐵皮屋是買土地時原來已搭好附上來
    的，106年8月1日原告租系爭房屋，就以房屋現況租給原告
    ，伊表示水電方面原告要請專業來拉線，合約上有載明以現
    況來交屋，伊租給原告是空房子，如果有電線也是原告放的
    ，原告從來沒有反應裝電線的事等語（見偵查卷第197-199
    頁）；消防局救護大隊隊員王霖則證稱：送驗結果，我們認
    為這條電線在火災發生當時，是處於通電狀態且有短路情形
    發生，所以出具鑑定結果，起火處其他電線基本上都被燒掉
    ，看不出原來面貌，關係人看到起火處所是天花板上面，天
    花板上面有一些室內配線，但因為現場燒毀非常嚴重，不清
    楚室內配線作何用，但我們詢問承租人及屋主，他們也不清
    楚天花板上方室內配線是作何使用等語（見偵查卷第208-20
    9頁）。另原告於消防局談話中則陳稱：系爭房屋前面3/2是
    木質三夾板裝潢天花板，前側內部電源配線是屋主所留下來
    的，後側1/3是輕鋼架石棉板裝潢天花板，是我請水電工裝
    設，後側內部電源配線也是由水電工裝設等語（見偵查卷第
    51-55頁）。由上可見，系爭房屋經原告承租後，確實經原
    告施作天花板裝潢及裝設電源配線，並非原告所稱未對屋內
    配線裝修，且兩造就系爭房屋復約定以現况交屋（見本院卷
    第26、79頁），原告既對系爭房屋配線現狀予以變更，亦無
    法證明證明短路之電線係被告所設置，自難責由被告就引起
    系爭火災事故之電線負設置或保管責任。
  ⒊原告雖以被告額外私接電線違規用電供系爭房屋相鄰之火鍋
    店、洗車廠使用，致用電量過大；又電線失修且長期浸泡水
    中，因而發生天花板內之室內線路短路起火等語，此情節則
    為被告所否認。且查：
　⑴消防局救護大隊隊員王霖於偵查中證稱：我記得現場有2個總
    開關，一個在編號7、8，一個在編號21、22，要看電源線路
    從那邊牽過去，如果牽到後面那2戶線的電源來源與火災現
    場這條電線的來源不同的話，應該不會有過負載問題，正常
    書局所用開關應該是編號21、22，不過還是要問當事人等語
    （見偵查卷第209頁）；被告則陳稱：從書局內的電錶總開
    關來分戶，因為另外出租的洗車廠及火鍋店還不能申請電表
    ，拉出來後，走鐵皮屋的外圍，也沒有經過室內原告認為漏
    水的位置等語（見偵查卷第152頁）。並觀以系爭房屋之位
    置圖（見偵查卷第75頁），失火處係位於系爭房屋販賣區（
    三）靠近南側儲藏室位置，編號21、22位於販賣區（三）北
    側，編號7、8總開關位於系爭房屋外面即後側雜物間，洗車
    廠及火鍋店亦均位於系爭房屋外面，以正常情況言，原告使
    用的是編號21、22電源開關，被告自系爭房屋外面雜物間之
    電源開關牽線另供洗車廠及火鍋店，二者之間應無關聯，何
    況，王霖於偵查中證稱：（問：是否可以說本件電線的絕緣
    被覆層《即外皮》，因為有劣化或破損情形，所以造成短路?
    ）是（見偵查卷第208頁）。益證系爭火災事故與被告另自
    編號7、8開關接電線之舉無關。
　⑵又證人即鴻圖書局員工黃佩瑩於偵查中證稱：伊進去系爭房
    屋工作不久就會漏水，但想不起來最先發現火苗的地方是否
    是漏水的地方等語（見偵查卷第239頁），則系爭房屋縱有
    漏水狀況，既難確認起火處即為漏水處，自難據以判斷電線
    之劣化或破損與系爭房屋漏水有關而與系爭火災事故存在因
    果關係，原告此部分之主張亦難採憑。
㈢、據上，系爭火災事故起火原因固以室內配線電器因素造成之
    可能性較大，然兩造間已於租約約定以現况交屋，原告既對
    系爭房屋配線現狀雇工設置予以變更，復無法證明短路之電
    線係被告出租系爭房屋時原已設置，難謂原告有何過失之不
    法行為，原告依債務不履行或侵權行為之規定請求賠償其損
    害，洵屬無據。
五、綜上所述，原告依債務不履行、侵權行為之規定，請求被告
    給付12,035,300元，及自起訴狀繕本送達翌日起至清償日止
    ，按年息5%計算之利息，為無理由，應予駁回。原告既受敗
    訴判決，其假執行之聲請自失所附麗，應併予駁回。
六、本件判決之結果已臻明確，兩造其餘攻擊防禦方法，經審酌
    均於判決結果無影響，毋庸一一論述，附此敘明。
七、訴訟費用負擔之依據：民事訴訟法第78條。
中　　華　　民　　國　　111 　年　　2 　　月　　9 　　日
                  民事第五庭     法官  李蓓
以上正本係照原本製作。
如對本判決上訴，須於判決送達後20日內向本院提出上訴狀。如
委任律師提起上訴者，應一併繳納上訴審裁判費。
中　　華　　民　　國　　111 　年　　2 　　月　　9 　　日
                                書記官 陳采瑜